【裁判字號】    98,財管,58
【裁判日期】    980728
【裁判案由】    選任遺產管理人
【裁判全文】
臺灣臺南地方法院民事裁定              98年度財管字第58號
聲  請  人  甲○○
上列聲請人聲請選任被繼承人乙○○之遺產管理人事件，
本院裁定如下：
    主      文
選任財政部國有財產局臺灣南區辦事處臺南分處為被繼承人乙○
○之遺產管理人。
程序費用新臺幣壹仟元由被繼承人乙○○之遺產負擔。
    理      由
一、按繼承開始時，繼承人之有無不明者，由親屬會議於一個月
    內選定遺產管理人，並將繼承開始及選定遺產管理人之事由
    ，向法院報明；無親屬會議或親屬會議未於前條所定期限內
    選定遺產管理人者，利害關係人或檢察官，得聲請法院選任
    遺產管理人，並由法院依前項規定為公示催告；公示催告期
    限屆滿，無繼承人承認繼承時，其遺產於清償債權，並交付
    遺贈物後，如有剩餘，歸屬國庫；非公用國有財產以財政部
    國有財產局為管理機關， 民法第1177條、第1178條第2項、
    第1185條、國有財產法第12條分別定有明文、
二、聲請意旨略以：被繼承人乙○○（男，民國○○年○月○○日生
    ，身分證統一編號：Ｚ000000000號，生前最後住所：臺南市
    安南區○○里○○路138巷10號，97年12月2日死亡）與聲請
    人甲○○間之債務關係，經鈞院97年度執字第41495號強制
    執行在案，惟被繼承人乙○○於97年12月2日死亡，其法定
    繼承人均全部拋棄繼承，致被繼承人之財產無人繼承，又被
    繼承人之親屬會議未於一個月內選定遺產管理人，為保障聲
    請人即債權人之權益，聲請人爰依法聲請本院選任財政部國
    有財產局臺灣南區辦事處臺南分處為被繼承人乙○○之遺產
    管理人等語。
三、聲請人主張之上開事實，業據提出南院龍97執意字第41495
    號函1份、南院龍家家98年度繼字第9號函1份（均影本）、
    繼承系統表1紙、土地登記謄本1份、戶籍謄本7份為證，經
    本院審核上開書證，並依職權調取本院98年度繼字第9號拋
    棄繼承事件卷宗屬實，聲請人主張堪信為真實；復查被繼承
    人乙○○應已無任何繼承人，又未依法準用民法第1177條規
    定選定遺產管理人，而聲請人為被繼承人之債權人，故聲請
    人以利害關係人聲請選任被繼承人之遺產管理人，核與上開
    規定並無不合，應予准許。
四、查本件被繼承人乙○○之繼承人均已拋棄繼承權，足見渠等
    對被繼承人遺產之處置已漠不關心，復經本院函詢被繼承人
    乙○○之原繼承人子○○、壬○○○、癸○○、己○○、寅
    ○○、丑○○、戊○○、辛○○、庚○○、丙○○、卯○○
    、丁○○等12人陳明是否願意擔任被繼承人乙○○之遺產管
    理人，渠等逾期均未陳明，顯無擔任意願，此有本院函文、
    送達回證在卷足憑，而被繼承人乙○○之遺產，倘無人承認
    繼承時，將於清償債權，交付遺贈物後，歸屬國庫，即無人
    繼承之遺產若有賸餘，終歸國家所取得，則職司國有財產管
    理之有關機關自係最為適合擔任遺產管理之人，況上開機關
    就遺產管理之有關法律程序亦相當熟悉；故為使遺產之處置
    順利進行，並考量遺產管理之專業性與公平性，是聲請人本
    於利害關係人身分聲請選任財政部國有財產局臺灣南區辦事
    處臺南分處為被繼承人乙○○之遺產管理人，於法並無不合
    ，應予准許。
五、依非訟事件法第21條第2項、第24條第1項、民事訴訟法第78
    條，裁定如主文。
中    華    民    國    98    年    7     月    28    日
                  家事法庭    法  官  鄭  彩  鳳
上為正本係照原本作成。
如不服本裁定，應於裁定送達後10日內向本院提出抗告狀（附具
繕本），並應繳納抗告費新台幣1000元。
中    華    民    國    98    年    7     月    28    日
                              書記官  黃  心  怡


司法院資訊處製作；財團法人民間司法改革基金會備份。
